【裁判字號】    96,簡上,225
【裁判日期】    970327
【裁判案由】    給付會款
【裁判全文】
臺灣高雄地方法院民事裁定             96年度簡上字第225號
上  訴  人  乙○○
被  上訴人  甲○○○
訴訟代理人  黃見志律師
            林春華律師
上列當事人間請求給付會款事件，上訴人對於民國96年7 月24日
本院96年度鳳簡字第874 號第一審簡易判決提起上訴，並於本院
為訴之變更，本院裁定如下：
    主  文
上訴人訴之變更駁回。
訴訟費用由上訴人負擔。
    理  由
一、按訴之變更或追加，非經他造同意，不得為之。但第255 條
    第1項第2款至第6款情形，不在此限。民事訴訟法第446條第
    1 項定有明文。所謂請求之基礎事實同一，係指變更或追加
    之訴與原訴之主要爭點有共同性，各請求利益之主張在社會
    生活上可認為同一或關聯，而就原請求之訴訟及證據資料，
    於審理繼續進行在相當程度範圍內具有同一性或一體性，得
    期待於後請求之審理予以利用，俾先後兩請求在同一程序得
    加以解決，避免重複審理，進而為統一解決紛爭者，最高法
    院91年台抗字第552 號裁判要旨可參。
二、經查：上訴人於原審主張：上訴人參與訴外人丙○○召集之
    互助會（下稱系爭合會），並將其會員資格轉讓予上訴人，
    嗣系爭合會止會，爰依合會法律關係請求被上訴人給付會款
    等語。原審為上訴人敗訴之判決，上訴人不服提起上訴於本
    院主張：上訴人係因被上訴人亟需金錢週轉，經丙○○之勸
    說始同意借款予被上訴人，伊並未受讓被上訴人系爭合會之
    會員資格，爰依消費借貸法律關係請求被上訴人清償借款等
    語。上訴人將給付會款之請求變更為清償借款之請求，核屬
    訴之變更。然上訴人消費借貸之主張，爭點為就上訴人與被
    上訴人間是否有消費借貸之合意及交付借款之事實，核與上
    訴人主張其受讓會員資格後，系爭合會止會被上訴人是否應
    返還上訴人受讓時所交付之會款之爭點，兩者間並無共同性
    ，無法期待原請求給付會款之訴訟資料於後請求清償借款之
    審理繼續利用。揆諸首開說明，上訴人變更之訴與原訴非基
    於同一之基礎事實。
三、綜上，上訴人為訴之變更，請求對象及所依據之法律關係及
    原因事實均不相同，被上訴人表示不同意變更訴訟，亦不符
    合民事訴訟法第255 條第2 款至第6 款之情形，揆諸首揭說
    明，上訴人訴之變更於法未合，不應准許，應予駁回。
四、據上論結，本件訴之變更為不合法，依民事訴訟法第463 條
    、第249 條第1 項第6 款、第95條、第78條，裁定如主文。
中    華    民    國    97    年    3     月    27    日
                  民事第一庭    審判長法  官  朱玲瑤
                                      法  官  黃宏欽
                                      法  官  陳宛榆
正本係照原本作成。
如不服本裁定應於送達後10日內向本院提出抗告狀，並繳納裁判
費新台幣1,000元。
中    華    民    國    97    年    3     月    27    日
                                      書記官  林慧君


司法院資訊處製作；財團法人民間司法改革基金會備份。
